臺灣臺南地方法院刑事判決　　　　　　　 96年度訴字第622號
公　訴　人　臺灣臺南地方法院檢察署檢察官
被　　　告　乙○○
選任辯護人　徐朝琴律師
上列被告因偽造文書案件，經檢察官提起公訴（96年度偵字第
1757號），被告於準備程序期日就被訴事實為有罪陳述，本院聽
取當事人之意見後，經合議庭裁定由受命法官獨任進行簡式審判
程序，並判決如下：
    主  文
乙○○行使偽造公文書，足以生損害於公眾或他人，處有期徒刑
壹年，又行使偽造公文書，足以生損害於公眾或他人，處有期徒
刑壹年，應執行有期徒刑壹年捌月，緩刑伍年。
扣案偽造之UCLA商業管理博士畢業證書壹紙及未扣案之駐洛杉磯
台北經濟文化辦事處認證戳章及其上之簽名均沒收。
    事  實
一、乙○○（原名許宜，於民國90年5月間改名）未曾獲得博
    士學位，無法取得大學助理教授以上教職之資格，竟意圖為
    自己不法之所有，於民國（下同）87年4、5月間，向不詳人
    士購得偽造之美國加州大學洛杉磯分校（下稱UCLA）1990年
    商業管理博士畢業證書，並偽造我國駐美國洛杉磯台北經濟
    文化辦事處之認證戳章（含簽證人簽名），登載於前述偽造
    博士學位證書影本背面，復填載日期為87年3月25日，作成
    不實之認證，足生損害於UCLA及主管機關學歷認證之正確性
    ，旋即持向設於台南縣永康市○○街1號之私立南台技術學
    院（下稱南台學院）應徵教職，使該學院陷於錯誤而聘請乙
    ○○擔任該校國貿系助理教授，後南台學院升格為私立南台
    科技大學（下稱南台科大）仍繼續聘用乙○○，依助理教授
    支薪至92年7月31日止，計領取薪資新台幣（下同）7,104,
    352元，較之以碩士學位聘任為助教僅能支領2,457,578元，
    乙○○計獲取不法所得4,646,774元。
二、乙○○前述訛詐伎倆得逞，食髓知味，竟又於92年 3月間，
    再度持前揭背面蓋有偽造認證戳章、簽名之偽造之UCLA商業
    管理博士畢業證書影本，連同渠自行製作之不實之博士課程
    成績單，向設於高雄市○○區○○路2號之國立高雄第一科
    技大學（下稱高雄第一科大）應徵行銷與流通管理系助理教
    授一職，高雄第一科大教評會亦失察而審議通過聘用，於92
    年8月1日到職，每月領月俸73,035元。嗣因乙○○教學品質
    不良，於94年3月初遭檢舉其博士畢業證書有偽造之嫌，經
    高雄第一科大派員查證，始發覺上情，由該校教評會審議通
    過予以解聘，並經教育部同意，自94年6月13日起生效。
三、案經教育部告發、南台科大告訴及臺灣臺南地方法院檢察署
    檢察官偵查起訴。
    理   由
一、本件被告所犯為死刑、無期徒刑、最輕本刑為三年以上有期
    徒刑以外之罪，亦非屬高等法院管轄之第一審案件，其於準
    備程序進行中，先就被訴事實為有罪之陳述，經法官告知簡
    式審判程序之旨，並聽取公訴檢察官、辯護人之意見後，依
    刑事訴訟法第273條之1第1項、第273條之2等規定，裁定進
    行簡式審判程序，且不受同法第159條第1項、第161條之2、
    第161條之3、第163條之1及第164條至第170條所規定證據能
    力認定及調查方式之限制，合先敘明。
二、訊據被告乙○○，對前揭持有前述偽造之UCLA商業管理博士
    畢業證書等資料並持以行使詐財之事實次本院審理中坦承不
    諱，核與南台科大指訴之情節相符，復有偽造之UCLA商業管
    理博士畢業證書（含背面偽造之駐洛杉磯台北經濟文化辦事
    處認證文書）、南台科大聘書、離職證明書、被告之助理教
    授證書、教育部94年8月16日台政字第0940111648號函、
    UCLA函、我國駐洛杉磯台北經濟文化辦事處文化組94年5月4
    日美洛教字第0940000077號函、南台科大薪資計算單、薪資
    明細表、高雄第一科大94年12月5日0940008411號函（附被
    告應徵教職提出之博士畢業證書、博士課程成績單、被告履
    歷表、助理教授證書、南台科大離職證明書）高雄第一科大
    離職證明書等資料附卷可稽，事證明確，被告犯行洵堪認定
    。
三、查被告行為後，於94年2月2日修正公布之刑法，業於95年7
    月1日施行，按新修正施行之刑法第2條第1項之規定，係規
    範行為後法律變更所生新舊法律比較適用之準據法，於新刑
    法施行後，應適用新刑法第2條第1項之規定，為「從舊從輕
    」之比較。(1)修正施行後之刑法，同時亦刪除第55條關於牽
    連犯之規定，此刪除雖也非屬犯罪構成要件之變更，但卻已
    影響行為人刑罰之法律效果，自屬法律有變更，比較新、舊
    法結果，修正後之規定並非較有利於被告，依刑法第2條第
    1項前段規定，仍應適用較有利於被告之行為時法律（即舊
    法）論以牽連犯，並從一重處斷，較有利於被告。(2)緩刑部
    分新法對被告並無不利，自適用新法。
四、核被告乙○○所為，係犯刑法第216條行使第211條、第212
    條之偽造文書罪、第339條第1項之詐欺取財罪。所犯前開二
    罪間，有方法、結果之牽連關係，應依行為時刑法第55條從
    重論以行使偽造公文書罪處斷。被告偽造博士畢業證書及駐
    洛杉磯台北經濟文化辦事處認證文書之低度行為，為高度之
    行使行為吸收，不另論罪。被告二次行使偽造公文書犯行相
    隔近五年，顯係各別起意，應予分論併罰。爰審酌被告犯罪
    之動機無非意圖謀取較高教職、不思以正常管道努力取得學
    位，竟以不法手段取得假證件、對社會危害雖尚非重大，對
    南台科大學生教育品質損害較大、所得利益、其品行智識程
    度、犯罪後態度尚稱良好等一切情狀，分別處如主文所示之
    刑，並定應執行之刑，以資懲儆。又被告前未曾受有期徒刑
    以上刑之宣告，有臺灣高等法院被告全國前案紀錄表在卷為
    憑，及台灣台南地方法院檢察署刑案資料查註紀錄表在卷可
    憑，其經此教訓後，且本件畢業證書並諭知沒收，前經各大
    媒體報導，全國皆知，應知所警惕，被告應無再犯之虞，況
    被告亦主動捐助慈善團體新台幣15萬元，此有財團法人台南
    市私立天主教瑞復益智中心收據一紙附卷可稽，可見被告確
    有悔意，積極行善，信無再犯之虞，本院因認所宣告之刑以
    暫不執行為適當，併諭知緩刑五年，以勵自新。
五、扣案偽造之UCLA商業管理博士畢業證書依刑法第38條第1項
    第2款沒收；另按偽造之印章、印文或署押，不問屬於犯人
    與否，沒收之，此刑法第219條訂有明文。再按偽造他人之
    印章者，如不能證明已不存在，依刑法第219條之規定，必
    須予以沒收（最高法院51年台上第1134號著有判例可資參照
    ）。駐洛杉磯台北經濟文化辦事處認證戳章及簽名，雖未扣
    案但因不能證明已不存在，均應依刑法第219條之規定宣告
    沒收。
據上論斷，應依刑事訴訟法第273條之1第1項、第299條第1項前
段，刑法第2條第1項、第216條、第211條、第212條、第339條第
1項、第74條第1項、第38條第1項第2款、第219條、第51條第5款
、修正前刑法第55條後段，判決如主文。
本案經檢察官甲○○到庭執行職務。
中　　華　　民　　國　　96　　年　　7 　　月　　10　　日
　　　　　　　　　刑事第十二庭  法　官　侯明正
以上正本證明與原本無異。
如不服本判決應於收受本判決後10日內向本院提出上訴書狀，並
應敘述具體理由。如未敘述上訴理由者，應於上訴期間屆滿後20
日內向本院補提理由書狀（均須按他造當事人之人數附繕本）「
切勿逕送上級法院」。
　　　　　　　　　　　　　　　　書記官  劉晴芬
中　　華　　民　　國　　96　　年　　7 　　月　　10　　日
參考法條：
刑法第216條   （行使偽造變造或登載不實之文書罪）
行使第 210 條至第 215 條之文書者，依偽造、變造文書或登載
不實事項或使登載不實事項之規定處斷。
刑法第211條    （偽造變造公文書罪）
偽造、變造公文書，足以生損害於公眾或他人者，處 1 年以上
7 年以下有期徒刑。
刑法第212條     （偽造變造特種文書罪）
偽造、變造護照、旅券、免許證、特許證及關於品行、能力服務
或其他相類之證書、介紹書，足以生損害於公眾或他人者，處 1
年以下有期徒刑、拘役或 3 百元以下罰金。
刑法第339條      （普通詐欺罪）
意圖為自己或第三人不法之所有，以詐術使人將本人或第三人之
物交付者，處 5 年以下有期徒刑、拘役或科或併科 1 千元以下
罰金。
以前項方法得財產上不法之利益或使第三人得之者，亦同。
前二項之未遂犯罰之。
